【裁判字號】    98,訴,2182
【裁判日期】    980630
【裁判案由】    藥事法
【裁判全文】
臺灣板橋地方法院刑事判決              98年度訴字第2182號
公  訴  人  臺灣板橋地方法院檢察署檢察官
被      告  甲○○
上列被告因藥事法案件，經檢察官提起公訴（98年度偵字第4009
號），被告於準備程序就被訴事實為有罪之陳述，本院合議庭裁
定由受命法官改依簡式審判程序獨任審理，判決如下：
    主  文
甲○○明知為禁藥而轉讓，累犯，處有期徒刑肆月；又明知為禁
藥而轉讓，累犯，處有期徒刑肆月。應執行有期徒刑陸月。
    事  實
一、甲○○前因施用毒品犯行，經本院以91年度簡字第160 號判
    決判處有期徒刑6 月確定；再因施用毒品案件，由本院以92
    年度簡字第2456號判決判處有期徒刑4 月確定，以上2 罪接
    續執行，於民國93年11月4 日縮刑期滿執行完畢。詎猶不知
    悔改，明知安非他命係毒品危害防制條例所列管之第二級毒
    品，亦係行政院衛生署公告查禁之禁藥，不得擅自轉讓，竟
    因見友人鄧良源之子鄧文清毒癮發作，而基於轉讓第二級毒
    品安非他命之犯意，於97年5 月間某日，在臺北縣土城市○
    ○路附近，無償轉讓禁藥安非他命約2 公克與鄧文清施用，
    又基於轉讓第二級毒品安非他命之犯意，再於97年5 月間某
    日，同在上址附近，另無償轉讓禁藥安非他命約4 公克與鄧
    文清施用。嗣於97年8 月15日13時45分因鄧文清另案為警緝
    獲，並告以上情後而由警方循線查獲。
二、案經臺北市政府警察局移送臺灣板橋地方法院檢察署檢察官
    偵查起訴。
    理  由
一、本案被告甲○○所犯係死刑、無期徒刑、最輕本刑為3 年以
    上有期徒刑或高等法院管轄第一審案件以外之罪，其於準備
    程序中就被訴事實為有罪之陳述，經告知簡式審判程序之旨
    ，並聽取檢察官、被告之意見後，經本院裁定由受命法官獨
    任進行簡式審判程序，合先敘明。
二、上揭犯罪事實，業據被告於本院審理時坦承不諱，核與證人
    鄧文清於偵查中證述之情節一致，足認被告自白與事實相符
    ，應堪採信。本案事證明確，被告犯行堪以認定，應依法論
    科。
三、論罪科刑：
    (一)按安非他命係毒品危害防制條例第2 條第2 項第2 款之第
      二級毒品，且第二級毒品MDMA、MDA 、安非他命及甲基安
      非他命等成分均屬安非他命類藥品，業經行政院衛生署75
      年7 月11日以衛署藥字第597627號公告，為有效管理安非
      他命類藥品與其衍生物之冊類及其製劑，重申公告禁止使
      用，而均屬藥事法第22條第1 項第1 款所規定之「禁藥」
      （即藥事法第22條第1 項第1 款所稱之『經中央衛生主管
      機關明令公告禁止製造、調劑、輸入、輸出、販賣或陳列
      之毒害藥品』）。嗣雖又經同署公告列為化學合成類麻醉
      藥品管理，仍不失其為禁藥之性質（最高法院82年臺上字
      第2259號判決見解參照）。而明知為禁藥而轉讓者，藥事
      法第83條亦定有處罰明文。故行為人明知為禁藥即「安非
      他命」而轉讓予他人者，除成立毒品危害防制條例第8 條
      第2 項之「轉讓第二級毒品罪」外，亦構成藥事法第83條
      第1 項之「轉讓禁藥罪」，此係屬同一犯罪行為而同時有
      二種法律可資處罰之「法條（規）競合」情形，應依「重
      法優於輕法」、「後法優於前法」等法理，擇一處斷。而
      毒品危害防制條例第8 條第2 項轉讓第二級毒品罪之法定
      本刑為「6 月以上5 年以下有期徒刑，得併科新臺幣70萬
      元以下罰金」。而93年4 月21日修正後藥事法第83條第1
      項轉讓禁藥罪之法定本刑為「7 年以下有期徒刑，得併科
      新臺幣500 萬元以下罰金」。故除轉讓之第二級毒品安非
      他命達淨重10公克以上，或轉讓與未成年人，而有應依毒
      品危害防制條例第8 條第6 項及第9 條之規定加重其刑至
      二分之一之情形者外，修正後藥事法第83條第1 項之罪之
      法定本刑，顯較毒品危害防制條例第8 條第2 項之罪之法
      定本刑為重，依前述「重法優於輕法」之法理，自應優先
      適用藥事法第83條第1 項之規定處斷（最高法院94年臺上
      字第7021號、96年度臺上字第3582號、97年臺非字第397
      號判決參照）。查被告2 次轉讓安非他命之重量，既僅有
      約2 公克與4 公克，自無毒品危害防制條例第8 條第6 項
      轉讓第二級毒品達一定數量（即10公克）應予加重其刑規
      定適用之餘地。
    (二)又按刑法第56條連續犯之規定，業於94年1 月7 日修正公
      布刪除，並自95年7 月1 日起生效施行，而依新法對於上
      開反覆實施犯罪模式之對應處置，除合於「接續犯」或「
      包括一罪」之情形外，則僅能依數罪併罰之規定個別處斷
      。又依最高法院86年臺上字第3295號判例意旨，數行為於
      同時同地或密切接近之時地實施，侵害同一之法益，各行
      為之獨立性極為薄弱，依一般社會健全觀念，在時間差距
      上，難以強行分開，在刑法評價上，以視為數個舉動之接
      續施行，合為包括之一行為予以評價，較為合理，方屬接
      續犯之範疇，足見「接續犯」之成立，係以時、空密接性
      為前提要件，即透過對於同一法益之同種類侵害行為繼續
      不間斷之實行，業已稀釋個別行為之獨立性，致使刑法評
      價時將之視為單一、整體之犯罪行為，以符合社會一般人
      對於行為概念之認知，並與行為人之犯罪目的相互結合；
      至於學理上「包括一罪」概念中，與轉讓毒品之犯罪型態
      較有關聯者，應屬「集合犯」之態樣，此即依一般社會通
      念，特定犯罪行為具有反覆實施之特性，立法者於制定刑
      罰法律之初，亦已認知該種行為類型之反覆性，而有意藉
      由法條中客觀構成要件之行為要素，涵括上開具有反覆實
      施特性之數個犯罪行為，仍僅接受一次刑法之評價為已足
      。然轉讓毒品犯罪，或為零星偶一之轉讓，或長期不間斷
      轉讓，均有其可能性，是自難認立法者於制定刑罰法律之
      初已認知轉讓毒品行為必屬具反覆性之犯罪，又本次刑法
      修正既依據「刑罰公平原則」之考量，刪除有關連續犯之
      規定，並將含有連續犯性質之常業犯一併全數刪除（參見
      刑法修正草案總說明），因此，多次轉讓毒品犯罪之行為
      ，則應回歸一般刑法上行為單、複數之認定，而予論罪科
      刑，較稱妥適。查被告二次偶然因鄧文清毒癮發作而轉讓
      安非他命與鄧文清施用已如前述，其各次轉讓犯行間，地
      點非一，時間亦有間隔，各次轉讓行為均有其獨立性，故
      應分論併罰，公訴人起訴意旨認被告各轉讓犯行間應成立
      接續犯，容有誤會，併予敘明。
    (三)核被告所為，係犯藥事法第83條第1 項之轉讓禁藥罪。其
      2 次轉讓安非他命與鄧文清前持有毒品之低度行為，均應
      為轉讓行為所吸收，不另論罪。被告先後2 次轉讓禁藥犯
      行間，犯意各別，行為互殊，應予分論併罰。查被告前有
      如事實欄所載因他案經判處罪刑確定並已執行完畢之情形
      ，有臺灣高等法院被告前案紀錄表乙份存卷可查，其於受
      徒刑之執行完畢5 年以內故意再犯本案有期徒刑以上之二
      罪，均為累犯，皆應加重其刑。爰審酌被告明知安非他命
      對於人體健康存有戕害，竟仍將之轉讓與鄧文清施用，同
      時造成社會秩序潛在危險，兼衡其素行、智識程度、行為
      所生危害程度，及犯後坦承犯行態度良好等一切情狀，分
      別量處如主文所示之刑，並定其應執行之刑，以資懲儆。
據上論斷，應依刑事訴訟法第273 條之1 第1 項、第299 條第1
項前段，藥事法第83條第1 項，刑法第11條前段、第47條第1 項
、第51條第5 款，判決如主文。
本案經檢察官蘇振文到庭執行職務。
中    華    民    國    98    年    6     月    30    日
                  刑事第五庭  法  官  盧軍傑
上列正本證明與原本無異。
如不服本判決，應於判決送達後10日內敘明上訴理由，向本院提
出上訴狀 (應附繕本) ，上訴於臺灣高等法院。其未敘述上訴理
由者，應於上訴期間屆滿後20日內向本院補提理由書「切勿逕送
上級法院」。
                              書記官  周玉茹
中    華    民    國    98    年    6     月    30    日
附錄本案論罪科刑法條全文：
藥事法第83條
明知為偽藥或禁藥，而販賣、供應、調劑、運送、寄藏、牙保、
轉讓或意圖販賣而陳列者，處7 年以下有期徒刑，得併科新臺幣
500 萬元以下罰金。
犯前項之罪，因而致人於死者，處7 年以上有期徒刑，致重傷者
，處3 年以上12年以下有期徒刑。
因過失犯第一項之罪者，處2 年以下有期徒刑、拘役或科新臺幣
30萬元以下罰金。
第一項之未遂犯罰之。


司法院資訊處製作；財團法人民間司法改革基金會備份。
